臺灣新竹地方法院刑事判決　　　　　　　　　　　　　九十一年度易字第六四六號
　　公　訴　人　臺灣新竹地方法院檢察署檢察官
　　被　　　告　乙○○
右列被告因違反森林法案件，經檢察官提起公訴（九十一年度偵字第二九七四號），
本院判決如左：
    主  文
乙○○於他人林地內，擅自占用，處有期徒刑陸月，如易科罰金，以佰元折算壹日
。緩刑年。
如附表所示之貳棟鐵皮建築物均沒收。
    事  實
一、乙○○明知未經林地所有權人或管理權人之許可，不得擅自占用他人林地，竟於
    民國八十九年一月間某日，在行政院農業委員會林務局新竹林區管理處竹東工作
    站（下稱竹東工作站）所管理之新竹縣尖石鄉竹東事業區一二０林班地內，私自
    搭建鐵皮屋二棟，分別作為小吃店、倉庫之使用，而占用上揭國有林地（占用位
    置、面積詳如附表所示），嗣於九十年五月十一日，經竹東工作站巡視員吳上桓
    發現，經竹東工作站以ＧＰＳ衛星定位儀偵測確定後報警查獲。
二、案經行政院農業委員會林務局新竹林區管理處竹東工作站主任甲○○訴由新竹縣
    警察局橫山分局報請臺灣新竹地方法院檢察署檢察官偵查起訴。
    理  由
一、訊據被告乙○○固不否認右揭未經竹東工作站同意即在一二０林班地內搭建鐵皮
    屋之事實，惟否認有何占用之不法犯行而辯稱：伊以前即住在該處之竹屋，後來
    五十三年間颱風把竹屋捲走，伊與家人搬至對岸，伊不知該處是國有林地遂在八
    十九年一月間返回該處蓋鐵皮屋開了一家小吃店，有繳納營業稅，且蓋好後，林
    務局人員經過也都沒有任何表示云云。經查：被告搭建鐵皮屋之處確係占用林班
    地等情，經告訴人甲○○指訴綦詳，並經檢察官到場勘驗，有履勘現場筆錄一份
    ，及現場照片十二張、地籍圖謄本一份、行政院農業委員會林務局新竹林區管理
    處九十一東政字第一九三二號函等附卷可稽。被告雖以前詞置辯，然被告教育程
    度為初中肄業，並未擁有蓋鐵皮屋所在地的權狀等情，經被告供明，參以被告自
    承知悉若合法擁有土地者需繳納地價稅並會持有權狀，顯見被告當已清楚鐵皮屋
    所在地係他人土地，其所辯認為該處是自己的地云云，並不足採信。本件事證明
    確，被告犯行，洵堪認定，應依法論科。
二、查被告搭建鐵皮屋之土地係竹東工作站所管理之新竹縣尖石鄉竹東事業區一二０
    林班地，核被告所為係犯森林法第五十一條第一項之於他人林地內，擅自占用罪
    、刑法第三百二十條第二項之竊佔罪，被告所犯上開二罪係法規競合，依特別法
    優於普通法之法律關係，應論以森林法第五十一條第一項之於他人林地內，擅自
    占用罪，不再論以其他罪名，檢察官雖僅起訴被告竊佔犯行，然被告違反森林法
    之犯行與起訴之竊佔部分為法規競合，業如前述，是亦為起訴效力所及，本院得
    併予審理，並變更起訴法條。爰審酌被告為圖己利擅自占用他人林地搭建鐵皮屋
    之犯罪動機，占用面積為零點零一一二公頃，念其素行尚佳，係山地原住民，有
    戶役政連結作業系統查詢所得資料附卷為憑，犯罪後承認經過，態度尚可等一切
    情狀，量處如主文所示之刑，並諭知易科罰金之折算標準。另被告前未曾受有期
    徒刑以上刑之宣告，有臺灣高等法院被告全國前案紀錄表一份在卷為憑，被告經
    此偵審程序當已知所警惕而無再犯之虞，本院認前開宣告之刑暫無執行之必要，
    爰併宣告緩刑三年，以啟自新。
三、至被告擅自占用如附表所示之二棟鐵皮建築物，尚未據被告回復原狀，有行政院
    農業委員會林務局新竹林區管理處竹東工作站九十一年十一月十九日九十一東政
    字第三一七四號函附於本案卷為憑，並經被告在庭供述無誤，爰依森林法第五十
    一條第六項之規定宣告沒收，附此敘明。
四、據上論斷，應依刑事訴訟法第二百九十九條第一項前段、第三百條，森林法第五
    十一條第一項、第六項、刑法第十一條前段、第四十一條第一項、第七十四條第
    一款，罰金罰鍰提高標準條例第二條，判決如主文。
本案經檢察官陳榮林到庭執行職務。
中      華      民      國    九十一    年     十二     月     二十     日
                              臺灣新竹地方法院刑事第二庭
                                      法    官  黃美盈
如不服本判決，應於判決送達後十日內向本院提出上訴狀（應附繕本），上訴於臺灣
高等法院。
右正本證明與原本無異。
                                      書 記 官  吳尚文
中      華      民      國    九十一    年     十二     月     二十     日
附錄法條：
森林法第五十一條第一項、第六項
於他人森林或林地內，擅自墾殖或占用者，處六月以上五年以下有期徒刑，得併科新
台幣六十萬元以下罰金。
犯本條之罪者，其墾殖物、工作物、施工材料及所使用之機具沒收之。
附表：
┌──┬──────────────────┬─────────┐
│編號│衛  星  定  位  座  標              │面    積          │
├──┼──────────────────┼─────────┤
│一  │Ｘ：２７２９９０，Ｙ：0000000│零點零零柒玖公頃  │
├──┼──────────────────┼─────────┤
│二  │Ｘ：２７２９７２，Ｙ：0000000│零點零零公頃  │
├──┴──────────────────┴─────────┤
│合計面積：零點零壹壹貳公頃。                                  │
└───────────────────────────────┘
